【裁判字號】    99,交聲,115
【裁判日期】    990128
【裁判案由】    聲明異議
【裁判全文】
臺灣高雄地方法院交通事件裁定         99年度交聲字第115號
原處分機關  高雄市政府交通局
異  議  人
即受處分人  甲○○
上列受處分人因聲明異議案件，對於高雄市政府交通局98年12月
14日所為之處分（原處分：高市交裁字第裁32-B00000000號），
聲明異議，本院裁定如下：
    主  文
異議駁回。
    理  由
一、原處分意旨略以：異議人即受處分人甲○○騎乘車號TZT-26
    1 號機車，於98年11月1 日15時50分，在高雄市○○路與光
    華路口（下稱系爭路口），因未依標誌、標線、號誌指示兩
    段左轉，逕行違規左轉，經警當場攔查後予以製單舉發，爰
    依道路交通管理處罰條例第48條第1 項第2 款規定，裁處異
    議人罰鍰新臺幣（下同）600 元，並依同條例第63條第1 項
    規定記違規點數1 點等語。
二、異議意旨略以：異議人即受處分人於上開時間，騎乘車號TZ
    T-261 號機車，行經系爭路口，然異議人上開違規行為乃因
    系爭路口設置之機車兩段式左轉標誌遭路樹遮擋，致異議人
    無法辨識，並非故意為之，嗣經異議人向市政府反應，修剪
    路樹後兩段式左轉標誌始得見，為此，聲明異議，請求撤銷
    原處分云云。
三、按汽車駕駛人轉彎時，不依標誌、標線、號誌指示者，處新
    臺幣600 元以上1,800 元以下罰鍰；另汽車駕駛人有下列各
    款所列條款之一者，除依原條款處罰鍰外，並予記點：一、
    有第四十八條情形者，記違規點數一點，道路交通管理處罰
    條例第48條第1 項第2 款、第63條第1 項第1 款規定甚明。
四、經查：
(一)、異議人於上開時間，騎乘車號TZT-261 號機車，行經系爭路
    口時，未依兩段左轉標誌，逕行違規左轉，為警當場攔查舉
    發之事實，為異議人所不否認，並有舉發通知單1 份在卷可
    證，堪以認定。
(二)、異議人雖辯稱：因路樹阻擋致無法看見機車兩段式左轉之標
    誌云云。惟按駕駛人駕駛汽車，應遵守道路交通標誌、標線
    、號誌之指示，並服從交通指揮人員之指揮；機器腳踏車行
    駛至交岔路口，其轉彎，應依標誌或標線之規定行駛，道路
    交通安全規則第90條、第99條第2 項定有明文；再按汽車行
    駛時，駕駛人應注意車前狀況，並隨時採取必要之安全措施
    ，道路交通安全規則第94條第3 項規定甚明。又依該規則第
    2 條第1 款規定，該規則所規範之汽車，包含機器腳踏車在
    內。是異議人騎乘機車車行經上開路口時，本即應注意車前
    狀況，並應於接近路口時特別注意道路交通號誌、標誌，隨
    時採取必要之安全措施。而系爭路口之機車兩段式左轉標誌
    為藍色圓形標誌，並依道路交通標誌標線號誌設置規則第65
    條第2 項規定於標誌下方設有標明「機慢車兩段左轉」字體
    之附牌，有異議人提出之系爭路口照片2 張可證，再依異議
    人提出標明為附件一「交通號誌遭路樹阻擋」照片1 張顯示
    ：該機車兩段式左轉圓形標誌雖有遭路樹阻擋情事，然下方
    「機慢車兩段左轉」附牌則清楚可見，並無任何路樹及枝葉
    所遮蔽，有異議人提出之照片1 張在卷可證（異議人標明附
    件一「交通號誌遭路樹阻擋」照片）。依上說明，異議人接
    近路口本應注意車前狀況（包括道路交通標誌），並隨時採
    取必要之安全措施，是縱有如異議人所稱機車兩段式左轉圓
    形禁制標誌有路樹遮擋情事，然上開「機慢車兩段左轉」附
    牌並無路樹遮擋，清晰可見，異議人應無不能注意之可能，
    故異議人以上開情詞否認違規事實，指摘原處分違法，尚非
    可採。
五、綜上，原處分機關以異議人違規事實明確，依前揭法規規定
    ，裁處異議人罰鍰600 元，並依同條例第63條第1 項規定記
    違規點數1 點，於法有據，裁罰額度亦無不當，異議人執前
    開情詞聲明異議，為無理由，應予駁回。
六、據上論斷，應依道路交通案件處理辦法第19條，裁定如主文
    。
中    華    民    國    99    年    1     月    28    日
                     交通法庭  法  官  陳億芳
以上正本證明與原本無異。
如不服本裁定，應於收受送達後5 日內向本院提出抗告狀。
中    華    民    國    99    年    1     月    28    日
                               書記官  林靜慧


司法院資訊處製作；財團法人民間司法改革基金會備份。
